【裁判字號】    89,上訴,4552
【裁判日期】    900417
【裁判案由】    懲治盜匪條例
【裁判全文】
臺灣高等法院刑事判決                          八十九年度上訴字第四五五二號
    上  訴  人  臺灣士林地方法院檢察署檢察官
    上  訴  人
    即  被  告  乙○○
    選任辯護人  余枝雄
右上訴人因被告違反懲治盜匪條例案件，不服臺灣士林地方法院八十八年度訴字第六
五七號，中華民國八十九年十月十七日第一審判決（起訴案號：臺灣士林地方法院檢
察署八十八年度偵字第一０九五一號），提起上訴，本院判決如左：
    主  文
原判決撤銷。
乙○○共同意圖為自己不法所有，以強暴致使不能抗拒，而取他人之物，處有期徒刑
拾貳年。
盜匪所得財物皮包壹只、現金新台幣壹仟元、Ａ女之臺北市銀行金融卡、郵局金融卡
各壹張，應發還被害人Ａ女。扣案之膠帶壹件沒收。
    事  實
一、乙○○曾犯妨害自由罪，經台灣高等法院台南分院五十八年上訴字第一一二三號
    判決，判處有期徒刑八月確定，又犯脫逃罪，經台灣高雄地方法院六十年易字第
    八一七八號判決，判處有期徒刑六月確定，又犯妨害公務罪，經台灣高雄地方法
    院六十一年易字第一六一八號判決，判處有期徒刑一年確定，又因竊盜罪，經台
    灣高雄地方法院六十四年少訴字第七０號判決，判處有期徒刑六年，減為有期徒
    刑三年確定，又因竊盜罪，經台灣彰化地方法院七十三年易字第六一四號判決，
    判處有期徒刑九月確定，又犯竊盜罪，經台灣高等法院台南分院七十五年上訴字
    第六五八號判決，判處有期徒刑二年六月，減為有期徒刑一年三月，再減為有期
    徒刑七月又十五日確定，又犯恐嚇罪，經本院七十七年上訴字第三三四九號判決
    ，判處有期徒刑八月，減為四月確定，於民國（下同）七十八年七月三十一日執
    行完畢出監，再因違反懲治盜匪條例罪，經臺灣臺北地方法院八十一年訴字第一
    二０號判決，判處有期徒刑十二年確定，刑期應至九十二年九月九日，惟於八十
    七年七月一日交付保護管束。乙○○有多次犯罪紀錄，仍不知悔改，且與成年男
    子甲○○（另案審理中）、丙○○（經本院八十九年上訴字第二０五五號判決，
    判處有期徒刑七年），基於共同意圖為自己不法所有之犯意，在甲○○之策畫下
    ，由甲○○攜帶其所有之膠帶一捲，於八十八年七月七日凌晨一時許，侵入臺北
    市○○○路○段七五號五樓空屋（未據告訴），再由該屋陽台翻越圍牆至隔鄰七
    七號五樓陽台，開啟落地窗侵入住宅行竊（侵入住宅未據告訴），三人尚未竊得
    財物，即驚醒屋內之Ａ女（為保障其安全，故不記載其姓名，以Ａ女稱之），三
    人仍共同意圖為自己不法之所有，易竊盜為強盜之犯意，由甲○○以管狀物抵住
    Ａ女太陽穴，命Ａ女不得反抗，再以Ａ女所有，原置於屋內之剪刀一把為兇器，
    及甲○○預先準備之膠帶將Ａ女及其女兒之雙手捆綁，並矇住眼睛，嚇令Ａ女等
    交出財物，致Ａ女及其女兒無法抗拒，而由Ａ女將內有小客車駕照一張、第一商
    業銀行金融卡一張、現款新臺幣一千元（Ａ女稱係一千餘元，惟為求精確，採最
    低額一千元）之皮包交予甲○○等，乙○○三人另在抽屜內取得臺北市銀行、郵
    局金融卡各一張，繼而逼問Ａ女金融卡密碼，Ａ女只得將密碼告訴其等三人。乙○○三人得手後，由丙○○持剪刀將屋內電話線剪斷（毀損未據告訴），以防止
    Ａ女報警，隨即逃離現場，共乘甲○○向京冠汽車出租公司承租之ＦＦ─二九七
    九號小客車離去，於當日凌晨二時許，行駛至臺北市○○○路○段一三七號前下
車，正欲以強盜所得之金融卡在路旁郵局之提款機提取Ａ女之存款，適有臺北市
    政府警察局保警巡邏至該處，見乙○○等形跡可疑，予以逕行搜索，自丙○○身
    上搜得Ａ女之第一銀行金融卡、自乙○○身上搜得Ａ女之小客車駕照，乃逕行逮
    捕二人，甲○○則偽稱是路人向丙○○問路，而未為警當場逮捕。
二、案經臺北市政府警察局南港分局報請臺灣士林地方法院檢察署檢察官偵查起訴。
    理  由
一、上訴人即被告乙○○矢口否認有何右揭犯行，辯稱：伊於八十八年七月七日凌晨
    二時許因為向甲○○借錢，才到台北市○○○路○段一三七號前，先前伊人在帥
    賓三溫暖內休息，在重慶北路前甲○○交付伊借款同時拿出一張駕照，伊乃向甲○○索討而持有，就在此時經警盤查，伊先前完全未參與甲○○等人本案所為之
    強盜犯行。惟查：
    (一)被害人Ａ及Ａ之女兒如何於右揭時地在住家遭強盜等情，業據被害人Ａ迭於警
      訊及偵查中證述詳實，且被害人Ａ證稱當日強盜之歹徒確實有三個人，一個高
      的二個矮的，亦與甲○○（高）與乙○○、丙○○（矮）之體形相符，而被告
      經警查獲之際，坐乘之汽車，乃共同被告甲○○向京冠汽車租賃公司承租之事
      實，有汽車租約切結書一件附卷可稽，復有被告及其他共同被告共同持有犯罪
      用之膠帶一條及被害人所有剪刀乙把扣案，以及贓物認領保管單一件、贓物第
      一銀行提款卡、駕駛執照影本各一件、現場照片十三幀附卷可證。被告曾與甲○○共犯槍砲彈藥刀械管制條例罪，此業據被告於本院九十年二月二十一日調
      查時供明，並有最高法院八十九年台上字第四七六九號判決在卷足憑。被告並
      非不認識甲○○，且二人之關係特殊，已可認定。
    (二)被告乙○○於被害人被搶後未幾，即八十八年七月七日凌晨二時許，在台北市
      ○○○路三段一三七號前，經台北市政府警察局保安大隊第二中隊員警許聰仁
      、洪聰敏巡邏盤查，當時被告上衣口袋裝有強盜之贓物即被害人Ａ女之駕駛執
      照，經警盤問，被告乙○○答以「是女朋友『阿珍』的」之事實，業據證人即
      員警許聰仁、洪聰敏於偵查中證稱詳實（見偵字第七０三一號偵查卷八十七頁
      ）。訊之被告乙○○亦無異詞（見本院九十年二月二十一日訊問筆錄）。
    (三)被告乙○○於員警盤查之際供稱駕照是女朋友「阿珍」的，業如上述；惟於警
      訊中則改稱：「駕照是撿來的。我與甲○○是於昨日晚十時許在林森北路、民
生東路口見面，見面後就開車上陽明山洗溫泉，因迷路找不到溫泉，約凌晨一
      時許才下陽明山，下陽明山後又去吃宵夜花費十分鐘，隨後即開車，隨後我就
      在車上睡覺，直至被警察查獲。」（見偵字第七０三一號偵查卷三十頁）；迄
      至八十八年七月十二日檢察官偵訊時復改稱，是在查獲處始向甲○○取得云云
      （見偵字第七０三一號偵查卷八十八頁）。被告乙○○果如真係在重慶北路處
      始取得駕照，案發當時不在場而未涉及不法行為，則被告理應於遭查獲之際即
      向員警解釋該情，始符事理之常，詎其隱瞞此有利之事實另行杜撰虛應故事，
      或託詞「阿珍」所有之說、或託詞陽明山洗溫泉之說，且迄原審審理時更提及
      帥賓三溫暖之抗辯，被告乙○○之辯詞與常理相違，已有可疑。抑且被告對於
      案發當時之過程，除前述之供詞外，嗣後於歷次偵訊及原審訊問中前後尚有數
      個不同之說詞，不同之處皆非細微之差別，而係事關事件始末，是被告供述矛
      盾之原因顯非因為記憶減退，其辯詞之真實性已難令人信為真實。
    (四)本案共犯丙○○於查獲之初即八十八年七月七日之警訊初訊、八十八年七月七
      日之偵訊、八十八年七月十二日之偵訊業已供稱被告乙○○如何與其等共同犯
      案甚明，且對於甲○○如何在台北縣三重市先載丙○○後，再駕車至台北市○○○路及八德路口載被告乙○○，以及被告乙○○在現場如何參與本案之強盜
      犯行供述甚詳（見八十八年度偵字第七０三一號偵查卷八十八年七月七日、同
      年月十二日偵訊筆錄），嗣於八十八年八月五日檢察官起訴前最後一次偵訊中
      ，共同被告丙○○尤指稱被告乙○○參與犯案至為詳盡，且供詞與被害人證詞
      相符。共犯丙○○經檢察官解除禁見繼於八十八年八月十日送強制戒治後，始
      改稱被告乙○○並未犯案云云。果若被告乙○○確實並未犯案，則丙○○何來
      動機於查獲後歷次警訊及偵訊均誣指被告乙○○犯案，又何以恰好於解除禁見
      二日即改稱被告乙○○未涉案，共同被告丙○○翻異前詞之供詞，實難採信為
      真實。
    (五)被告乙○○與丙○○及甲○○雖於原審審理中均稱被告乙○○未涉案，被告更
      稱持有駕駛執照是因甲○○交付云云。然關於被告乙○○出現於重慶北路之前
      之經過：共同被告丙○○最初稱「未作案前乙○○有在八德路與光復南路口上
      車不久又下車，我也不知何原因」（見共同被告丙○○八十八年八月十二日之
      自白狀）、嗣復未供稱被告乙○○於案發前有上車之事實，另指稱被告乙○○
      是及至案發後「一下交流道陳就在那邊等，陳先上車，我們再去找提款機，開
      至重慶北路三段一三七號前，我們四人皆下車。」（見臺灣士林地方法院八十
      八年訴字第五五六號案八十八年十一月二十三日訊問筆錄）。甲○○於獲案後
      供稱：六日晚上九點多與被告乙○○在八德路一帶的加油站碰面，之前沒有去
      別的地方，因乙○○要借錢才在那裡碰面云云（見原審八十九年七月十八日訊
      問筆錄）；然於原審審理中甲○○卻稱：在重慶北路之前沒有與被告乙○○碰
      面，陳是在晚上七點、九點各打電話給我向我借錢云云（見原審八十九年十月
      三日審理筆錄）。綜上，共同丙○○、甲○○對於共同經歷之上揭情事不僅所
      供皆不相符，甚且其等自已之供述亦前後不一致。此外，關於被告乙○○出現
      在重慶北路三段一三七號路旁以及如何取得駕照之過程，例如被告乙○○、甲○○如何聯絡乙節，或稱是被告乙○○打手機給甲○○、或稱是甲○○打手機
      給乙○○云云；就被告乙○○在何處與之會合乙節，或稱是被告乙○○是到交
      流道上車再一起到查獲處、或稱乙○○自己坐計程車來的云云；就被告乙○○
      與共犯甲○○等何人先到查獲處乙節，或稱是被告乙○○先到查獲處甲○○等
      嗣後駕車到、或稱是甲○○等先到後被告乙○○再到的云云，就交付駕駛執照
      之處所乙節，或稱是在汽車內交付、或稱是在車外道路旁交付云云，被告乙○○、丙○○與甲○○三人之供述均不符合，顯係為附和被告乙○○之辯詞而為
      ，均難以採信。
    綜上，被害人雖供陳未能明確指認行為人為何人，然參與強盜者有三人乙節，亦
    據被害人供明，而案發後被告丙○○與甲○○駕車甫下重慶北路交流道覓得提款
    機後，被告乙○○亦與丙○○、甲○○同在現場，身上復持有盜匪所得贓物駕駛
    執照，而被告乙○○對於持有駕駛執照之辯詞已無足採信，業如前調查結果所述
    ，被告乙○○與丙○○、甲○○共同參與盜匪之事實，應堪認定。另共犯丙○○
    於警訊初訊雖曾提及：共同被告甲○○持槍犯案云云，被害人Ａ女亦供稱「歹徒
    拿著類似槍的東西」云云。然被告等事後即堅詞否認，復查無其他證據證明被告
    乙○○及共犯丙○○、甲○○有持有手槍之事實，共犯丙○○上揭警訊自白，尚
    不能證明之，併予敘明。綜上所述，本案事證明確，被告乙○○犯行應堪認定。
    再本案事證已明，被告雖請求本院向士林看守所調驗傷證明，以查明被告及丙○○於警訊時遭刑求，請求勘驗丙○○警訊錄音帶，以查明警員是錄供後才錄音的
    ，又請求本院函台北市○○○路帥賓三溫暖，調取八十八年七月六日晚間九時起
    至凌晨翌日一時止之客人錄影帶。惟丙○○係自首犯罪，且丙○○從未主張被刑
    求，此有卷附之本院八十九年上訴字第二０五五號判決可稽，丙○○當無被刑求
    之事。且被告自始即否認犯本案，則其辯稱，伊與丙○○於警訊遭刑求（致為不
    實之供述）一節，即無意義。丙○○於警訊時係先錄供後才錄音，對警訊筆錄之
    真正，並無影響，帥賓三溫暖之錄影帶未必能保存如許之久，且縱認被告於八十
    八七月七日凌晨一時始離開帥賓三溫暖，但以台北市○○○路台北市○○○○路
    六段，距離不遠，在夜間人車稀少之際，約十餘分鐘即抵達，則被告自有可能於
    是日晨一時許（餘）參與本件犯行，本院認無再加調查之必要，併此敘明。
二、核被告所為，係犯懲治盜匪條例第五條第一項第一款之盜匪罪，被告乙○○與成
    年男子甲○○、丙○○，有犯意聯絡與行為分擔，均為共同正犯，又被告與甲○○、丙○○三人犯盜匪罪，一行為侵犯Ａ女及Ａ女女兒之法益，為想像競合犯，
    應從一重之懲治盜匪條例第五條第一項第一款之盜匪罪處斷。
三、原審予以論罪科刑，固非無見，惟按現行懲治盜匪條例，係經立法程序於四十六
    年六月五日修正公布施行，將第八條「依特種刑事案件訴訟條例審理」及第十條
    「施行期間定為一年，必要時得以命令延長」之規定予以刪除，原第九條改為第
    八條，第十一條改為第九條。考其刪除第十條有關限時法規定之立法本意，係為
    期遏止盜風，改善治安，認該條例第一條至第七條及原第九條（修正後為第八條
    ）均仍有施行之必要，因將該條例由限時法改為常態性刑事特別法，並重新調整
    條次，形式上雖稱「修正」，實質上已具重新全部立法之性質，故其間雖有數次
    命令延長已逾期，仍非可認為已經失效（參看最高法院八十九年台上字第一四八
    五號判決）。原判決認懲治盜匪條例業已失效，改依刑法第三百三十條第一項之
    強盜罪論處，已有未當，且原判決未論被告一行為侵犯被害人Ａ女及Ａ女女兒二
    人之法益，另扣案之剪刀乙把係被害人家中之物，非被告或其他共犯所有（詳如
    後述），原判決認係共犯張亮所有，亦有未洽，被告提起上訴，仍執陳詞，否認
    犯罪，固無可採，檢察官提起上訴，指摘原判決未依懲治盜匪條例罪論罪，為有
    理由，應由本院將原判決撤銷改判。審酌被告乙○○前有如犯罪事實欄所載之犯
    罪前科，此有本院被告全國前案紀錄表一件在卷可稽，本次犯罪之動機及目的僅
    為圖得不法財物、侵入住宅強盜之犯罪手段、對社會治安危害重大、對被害人造
    成惡害影響頗鉅、犯罪所得贓物價值，被告參與犯罪之程度，及犯罪後之態度等
    一切情狀，認公訴人具體求處有期徒刑十二年，堪稱允當，爰量處有期徒刑十二
    年，以資懲戒。又被告前犯懲治盜匪條例罪，經臺灣臺北地方法院八十一年訴字
    第一二０號判決，判處有期徒刑十二年確定，入監執行，至八十七年七月一日交
    付保護管束出獄，本次犯行距前次犯行已在七年以上，距其於八十七年七月一日
    出監，亦在一年以上，尚難認被告有犯罪習慣，且被告經量處如前揭之刑，已堪
    稱罪刑相當，公訴人認被告有犯罪習慣，另聲請依刑法第九十條宣告命被告於刑
    之執行完畢或赦免後，令入勞動場所強制工作三年，核無必要性，併予敘明。扣
    案之膠帶一件，係被告甲○○事先準備，業據丙○○於警訊中供明（見偵查卷第
    二十七頁），係共犯甲○○所有用以犯罪之物，依刑法第三十八條第一項第二款
    規定宣告沒收。至於扣案之剪刀一把，係被害人家中之物，此迭據丙○○於本院
    八十九年上訴字第二０五五號案調查時供明（見卷附本院八十九年上訴字第二０
    五五號判決理由欄一之(四)，即該判決第四頁）核與被害人Ａ女於偵查中所供情節
    相同（見偵查卷第九十四頁），雖丙○○於警訊時供稱，剪刀是甲○○事先攜帶
    至被害人家中之物（見偵查卷第二十七頁），被害人Ａ女及其女兒於前開本院八
    十九年上訴字第二０五五號案調查時則否認為其家中之物（見該判決理由欄一之
    (四)），互相齟齬，本院認以該剪刀為被告於被害人家中取用之物，較有利於被告
    而可採，故不予宣告沒收，併予敘明。被告盜匪所得財物皮包壹只、現金壹仟元
    （被害人先稱約一千餘元，嗣改稱約二千元，見偵查卷第六一頁、九四頁，被害
    人對詳細被周數額不確定，惟本院認應採對被告有利之數額即一千元為被害人被
    強盜之現金）、Ａ女之臺北市銀行金融卡、郵局金融卡各壹張，不能證明業已費
    失，應依懲治盜匪條例第七條規定發還被害人Ａ女。至於被害人Ａ女之第一銀行
    金融卡及小客車駕駛執照業經被害人領回（在被告及共犯丙○○處查扣者），此
    有扣押筆錄及贓物認領保管收據可稽（見偵查卷第五十頁反面、第五十二頁，贓
    物認領保管收據記載領回之金融卡有三張，應係被搶之金融卡有三張之誤），自
    不得再諭知發還被害人。
據上論斷，應依刑事訴訟法第三百六十九條第一項前段、第三百六十四條、第二百九
十九條第一項前段，懲治盜匪條例第五條第一項第一款、第七條、第八條，刑法第二
十八條、第五十五條、第三十八條第一項第二款，判決如主文。
本案經檢察官李金定到庭執行職務。
中    華    民    國      九十    年       四       月        十七      日
                             臺灣高等法院刑事第二十二庭
                                 審判長法  官  許  正  順
                                       法  官  胡  方  新
                                       法  官  林  明  俊
右正本證明與原本無異。
如不服本判決應於收受送達後十日內向本院提出上訴書狀，其未敘述上訴之理由者並
得於提起上訴後十日內向本院補提理由書（均須按他造當事人之人數附繕本）。
                                       書記官  蕭  進  忠
中    華    民    國      九十    年  四       月       二十       日
附錄本案論罪科刑依據之法條：
懲治盜匪條例第五條
有左列行為之一者，處無期徒刑或七年以上有期徒刑：
一  意圖為自己或第三人不法所有，以強暴、脅迫、藥劑、催眠術或他法，致使不能
    抗拒而取他人之物或使其交付者。
二  發掘墳墓而盜取殮物者。
三  藏匿或包庇盜匪者。
前項第一款之未遂犯罰之。
預備犯第一項第一款之罪者，處一年以下有期徒刑。


司法院資訊處製作；財團法人民間司法改革基金會備份。
